臺北高等行政法院判決　　　　　　　　　　　　　　　九十年度訴字第三七九七號
　　　　　　　　　　　　　　　.
　　原　　　告　甲○○
　　　　　　　　乙○○
　　　　　　　　丙○○
　　　　　　　　丁○○
　　　　　　　　戊○○
　　　　　　　　己○○
　　　　　　　　庚○○
　　　　　　　　辛○○
　　　　　　　　壬○○
　　　　　　　　癸○○
　　　　　　　　子○○
　　　　　　　　丑○○
　　　　　　　　寅○○
　　　　　　　　卯○○
　　　　　　　　辰○○
　　　　　　　　巳○○○
　　　　　　　　午○○
　　　　　　　　未○○
　　　　　　　　申○○
　　　　　　　　酉○○
　　　　　　　　戌○○
　　共　　　同
　　訴訟代理人　潘正芬律師
　　複代理人　　宇○○律師
　　被　　　告　法務部
　　代　表　人　亥○○部長）.
　　訴訟代理人　宙○○
　　　　　　　　玄○○
　　參　加　人　行政院人事行政局
　　代　表　人　天○○
　　訴訟代理人　地○○
右當事人間因薪給事件，原告不服公務人員保障暨培委員會中華民國九十年二月十三
日九０公審決字第００二一號再復審決定，提起行政訴訟。本院判決如左：
　　主  文
原告之訴駁回。
訴訟費用由原告共同負擔。
　　事  實
甲、事實概要：
    原告等係少年矯正學校設置及教育實施通則八十七年四月十日實施後，明陽中學
    依該通則第三十一條第一項規定留用，占用該通則第二十四條教導員職缺之原高
    雄少年輔育院聘用之導師、訓導員，因被告民國（下同）八十九年二月十七日法
    八十九人字第００五四三一號函示（下稱「系爭函示」），通知明陽中學「少年
    矯正學校人員待遇支給標準一案，業奉行政院核定，檢附原函影本一件，請照核
    定事項辦理並自八十八年七月一日起實施。」等語。原告等原支領之「學術研究
    費」因上開函示之規定，溯自八十八年七月一日起，比照監所人員改按「司法人
    員專業加給支給標準表」規定支給；原支給「特殊教育津貼」有案而未具任用資
    格留用之前導師、訓導員則不合繼續支領之規定。原告等不服，循序提起復審、
    再復審，均遭駁回，遂向本院提起本件行政訴訟。
乙、兩造聲明：
一、原告聲明：
    再復審決定、復審決定及原處分均撤銷。
二、被告聲明：駁回原告之訴。
丙、兩造之爭點：
一、法務部系爭函示是否為行政處分？
二、如為行政處分，則少年矯正學校設置及教育實施通則第三十一條第一項所指之「
    原進用方式」是否包括待遇？
原告主張：
一、系爭函示為行政處分，足堪認定，提起復審、再復審，當屬合法：
（一）本件再復審決定理由稱：「‧‧‧該函係說明少年矯正學校待遇支給標準一案
      ，業奉行政院核定，請該部所屬明陽中學照核定事項辦理，核其形式屬機關間
      所為職務上之表示‧‧‧，要難謂為行政處分‧‧」云云，固非無見。
（二）惟依公務人員保障法第十八條規定：「公務人員對於服務機關或人事主管機關
      （以下均稱原處分機關）所為之行政處分，認為違法或不當，至損害其權利或
      利益者，得依本法提起復審。」同法第十九條復規定：「公務人員不服復審機
      關所為之復審決定，得於收受復審決定書之次日起三十天內向公務員保障暨培
      訓委員會提起再復審。」而所謂「行政處分」，公務人員保障法並未規定，然
      依同法第二十二條規定：「復審、再復審之程序除本法另有規定外，準用訴願
      法之規定。」而按訴願法第三條第一項規定：「本法所稱之行政處分係指中央
      或地方機關就公法上具體事件所為之決定或其他公權力措施而對外直接發生法
      律效果之單方行政行為：」而司法院釋字第四二三號解釋文：「‧‧‧行政處
      分不因其用語形式以及是否有後續行為或記載不得聲明不服之文字而有異。若
      行政機關以通知書名義製作直接影響人民權利義務關係且實際上之對外發生效
      力者‧‧‧而視其為非行政處分，自與憲法保障人民訴願及訴訟權利之意旨不
      符。‧‧‧」況訴願法第三條第二項復規定：「前項決定或措施之相對人雖非
      特定，而依一般性特徵可得確定其範圍者，亦為行政處分。」
（三）本件系爭函示，究竟是否為「行政處分」，首應依作成該函者（即被告）之真
      意及相關法令、大法官解釋之意旨認定之：
　　　1.被告於復審決定中，對原告等認為系爭函示為行政處分並不爭執，且未以復
        審「不合法」駁回原告之復審申請，而係以復審「無理由」駁回原告之申請
        ，益見系爭函示確為行政處分無疑，而公務員保障暨培訓委員會於再復審決
        定中，反而認定系爭函示非「行政處分」，則令人費解。
　　　2.其次，依上開訴願法第三條之規定及司法院釋字第四二三號解釋之意旨，是
        否為行政處分，並不能以形式觀之，若系爭函示已直接影響人民權利義務關
        係且實際上之對外發生效力者，卻視其為「非行政處分」，自與憲法保障人
        民訴願及訴訟權利之意旨不符。本件系爭函示係下給明陽中學所屬人員，其
        內容為告知明陽中學所屬人員之待遇支給改按其他標準計算，此當然會影響
        該校所屬人員之權利義務關係，也實際上對該校人員在薪資計算方面發生效
        力，自應認為是行政處分無疑。
      3.退一步言，縱認為系爭函示係下給明陽中學而非直接下給該校人員，然其內
        容所涉及之該校人員，若非特定，也屬可得確定，至少也是訴願法第三條第
        二項所稱之「依一般特徵可得確定其範圍者」，亦為行政處分。
（四）況本件所涉者為財產上請求權，依司法院釋字第一八七、二０一及三六六號等
      解釋意旨，得提起行政訴訟。而釋字第三一二號解釋，更明文：「公務人員公
      法上財產請求權，遭受損害時，得依訴願或行政訴訟程序請求救濟。」再者，
      釋字第三三八號解釋明定：「．．對審定之俸給如有爭執，．．亦得提起訴願
      及行政訴訟。」本件被告將原告等之薪津改依另一套標準計算，已有類似降級
      改敘、重新審定俸給之效果，自應准許原告等提起行政訴訟，以謀救濟。
（五）綜上，被告系爭函示確為行政處分無疑。
（六）而退一步言，系爭函示究否屬行政處分，若其有爭議，此項爭議也得為行政爭
      訟之標的，合先說明。
二、被告將原告之薪資中，原「學術研究費」改按「司法人員專業加給支給標準表」
    規定支給，並取消「特殊教育津貼」。如此之變更，違反相關法令之規定，使得
    原告等之薪資較原來為少，已造成原告等財產權之損害：
（一）違反公務人員保障法第十七條之規定：「公務人員依其職務種類、性質與服務
      地區，所應得之法定加給，非依法令不得變更」公務員保障法第十七條定有明
      文。其中所稱「法令」當係指法律或經法律明確授權之命令。本件被告變更少
      年矯正學校之留任導師及訓導員所應適用之「學術研究費」及「特殊教育津貼
      」等法定加給，並未有任何法令依據，而只以系爭函示逕為變更，已違反上開
      所謂「非依法令不得變更」規定。
（二）違反公務人員保障法第七條第二項之規定：「公務人員之身分應予保障，非依
      法律不得剝奪。基於身份之請求權，其保障亦同。」準此，公務人員基於身分
      之請求權，非依法律不得剝奪，此種基於身份之請求權，自當包含基於公務員
      身份之財產上請求權。本件被告僅以函令一只，就剝奪原告等依法應享有之薪
      俸，違反本條規定甚明。
（三）違反少年矯正學校設置及教育實施通則第三十一條第一項規定：「本通則實施
      前，少年輔育院原聘任之導師四十九人、訓導員三十人，其未具任用資格者，
      得占用第二十四條教導員之職缺，以原進用方式繼續留用至其離職或取得任用
      資格為止」少年矯正學校設置及教育實施通則第三十一條第一項定有明文。所
      稱「原進用方式」，當係指包含敘薪，退休，撫卹，專業加給等各種公法上金
      錢給付事項。而上述給付依據少年撫育院聘任導師訓導員實施要點第五點，係
      參照「公立學校教員敘薪辦法」規定之標準，擬定薪級，填具敘薪請示單報請
      法務部敘定其薪級。而原告等依據上開規定原領有「學術研究費」及「特殊教
      育津貼」，卻因被告以系爭函示表示「‧‧‧原支領之學術研究費改按。司法
      人員專業加給口支給，並不續發『特殊教育津貼』‧‧‧」而將原告薪資改按
      「司法人員專業加給」支給，已明顯違反少年矯正學校設置及教育實施通則第
      三十一條第一項「以原進用方式繼續留用」之規定。
（四）再按司法院釋字第四八三號解釋：「公務人員依法銓敘取得之官等俸級，非經
      公務員懲戒機關依法定程序之審議決定，不得降級或減俸，此乃憲法上服公職
      權利所受之制度性保障。」本件被告未依法定程序便將原告之薪津改按另一套
      標準計算，造成原告等形同被減俸之效果，違反上開解釋之意旨。
（五）況少年輔育院導師、訓導員之工作性質與範圍於改制後實際上並無變更，既係
      如此，則當無理由將「學術研究費」改按「司法人員專業加給」支給，並停發
      「特殊教育津貼」，並溯及自八十八年七月一日實施。如此之改變，不但有違
      「信賴保護原則」及「平等原則」，也違反「法律禁止溯及既往原則」。
（六）且原告等之薪津，其中「薪俸」部分仍沿用原進用方式，即比照中等學校教師
      敘薪，但「專業加給」部分，卻改按「司法人員專業加給」支給，同一份薪津
      ，卻割裂分別適用兩套標準，其不合理，益甚顯著。
（七）系爭函示變更，使得原告等原可領得之薪津減少，蓋原告等原所支領之「學術
      研究費」，學士學位者最高可領至二四一九０元，碩士學位者，可領二九一二
      ０元。若改按「司法人員專業加給」支給，則因受限於「教導員」職等最高為
      八職等，依「司法人員專業加給支給標準表」，僅能領至二三七００元。
（八）對於原支領「學術研究費」及「特殊教育津貼」合計已超過八職等司法加給（
      二三七００元）之資深導師、訓導員，被告雖於該函稱：「‧‧‧為維護其既
      有權益，准予補足其差額待遇，並隨同待遇調整而併銷。」但實際上已剝奪該
      等人員日後待遇調整應享之權益。
被告主張：
一、本件原告提起行政訴訟，其理由係謂：被告並未有任何法令依據而只以系爭函示
    逕為變更，已違反所謂「非依法令不得變更」規定；被告僅以函令一只，就剝奪
    原告等依法應享有之薪俸；依少年矯正學校設置及實施通則第三十一條第一項規
    定，以「原進用方式」繼續留用，而原進用方式當係含敘薪、退休、撫卹、專業
    加給等各種公法上金錢給付事項；而被告卻以系爭函示表示「‧‧‧原支領之學
    術研究費改按『司法人員專業加給』支給，並不續發『特殊教育津貼』」；被告
    未依法定程序便將渠等之薪津改按另一套標準計算，造成渠等形同被減俸之效果
    ，違反信賴保護、平等及不溯及既往原則，且薪津分割成二套標準等情：本部前
    開函之變更，使得原告等原可領得之薪津減少，剝奪原告等日後調整待遇之權益
    云云。
二、關於原告等主張被告並未有任何法令依據而只以系爭函示逕為變更，已違反所謂
    「非依法令不得變更」規定及被告僅以函令一只，就剝奪原告等依法應享有之薪
    俸等情。查公務人員俸給法第十七條規定：「俸給未經權責機關核准而自訂標準
    支給或不依規定支給，審計機關不准核銷，並予追繳。」又行政院八十七年六月
    十五日台八十七人政給字第二一００００號函頒之「全國軍公教員工待遇支給要
    點」第七點規定：「各機關學校有關員工待遇、福利、獎金或其他給與事項，應
    由行政院配合年度預算通案核定實施，非專案報院核准，絕對不得於年度進行中
    自訂標準先行支給。」故有關明陽中學留用之導師、訓導員待遇案，應報由行政
    院核定，且被告以八十八年八月十日法八八人字第００一四七九號函陳報行政院
    有關少年矯正學校人員待遇一案中，對於留用之導師、訓導員之學術研究費及特
    殊教育津貼均建請准予繼續支領，係行政院修正核定，難謂被告逕為變更而剝奪
    原告應有之薪俸。
三、又原告等主張依少年矯正學校設置及實施通則第三十一條第一項規定，以「原進
    用方式」繼續留用，而原進用方式當係含敘薪、退休、撫卹、專業加給等各種公
    法上金錢給付事項；又謂被告以前開系爭函表示「‧‧‧原支領之學術研究費改
    按『司法人員專業加給』支給，並不續發『特殊教育津貼』等情」。查被告八十
    九年二月十七日法八十九字第００五四三一號函僅說明少年矯正學校待遇支給標
    準一案，業經行政院核定，請照核定事項辦理，並未另有說明，上述內容係檢附
    之行政院核定函所述，並非被告之函示。
四、再原告等主張被告未依法定程序便將原告之薪津改按另一套標準計算，造成原告
    等形同被減俸之效果，被告違反信賴保護原則、平等原則、不溯及既往原則及薪
    津分割成二套標準等情，查有關待遇、福利、獎金或其他給與事項應由行政院核
    定實施，被告係依公務人員俸給法第十七條及行政院八十七年六月十五日台八十
    七人政給字第二一００００號函之規定辦理，難謂被告未依法定程序辦理；又被
    告陳報行政院有關少年矯正學校人員待遇一案中，對於留用之導師訓導員之學術
    研究費及特殊教育津貼均建請准予繼續支領，難謂被告違反信賴保護等原則；至
    於原告等薪津「薪俸」部分仍比照中等學校方式敘薪，但專業加給卻改按司法人
    員專業加給支給，割裂分別適用兩套標準一節，按待遇支給是行政院之權責，原
    告薪津項目之支給係依行政院核定辦理，並無不妥。
五、另原告等主張因部前開系爭函之變更，使得原告等原可領得之薪津減少，剝奪原
    告日後調整待遇之權益等情。查前開待遇之變更，係行政院修正核定，並非被告
    變更，惟行政院准予補足其待遇差額，並隨同待遇調整而併銷，已考慮其既得權
    益；併銷後如遇行政院調整待遇，其專業加給仍可調整。
參加人行政院人事行政局主張：
一、查公務人員保障法第十八條規定「公務人員對於服務機關或人事主管機關所為之
    行政處分，認為違法或不當，致損害其權利或利益者，得依本法提起復審。」同
    法第二十二條規定「復審、再復審之程序，除本法另有規定外，準用訴願法之規
    定。」復查訴願法第三條第一項規定「本法所稱行政處分，係指中央或地方機關
    就公法上具體事件所為決定或其他公權力措施而對外直接發生法律效果之單方行
    政行為。」同法第七十七條第八款並規定，對於非行政處分或其他依法不屬訴願
    救濟範圍內之事項提起訴願者，應為不受理之決定。另查行政法院六十二年度裁
    字第四十一號判例：官署所為單純之事實陳述或理由說明，並非對人民之請求有
    所准駁，既不因該項敘述或說明而生法律上之效果，人民對之提起訴願自非法之
    所許。是以，公務人員須對服務機關或事主管機關就具體事件所為發生法律上效
    果之單方行政行為，認為違法或不當，致損害其權利或利益者，始可提起復審、
    再復審。非行政處分或僅係主管官署所為單純之事實陳述或理由說明，既不發生
    具體法律上效果，依上開規定不屬訴願救濟範圍，合先敘明。
二、本案法務部為使少年矯正學校所屬人員支領待遇有所依據，依行為時公務人員俸
    給法第十七條「俸給未經權責機關核准而自定標準支給或不依規定標準支給者，
    審計機關應不准核銷，並予追繳。」及全國軍公教員工待遇支給要點第七點「各
    機關學校有關員工待遇、福利、獎金或其他給與事項，應由行政院配合年度預算
    通案核定實施，非經專案報院核准，絕對不得於年度進行中自訂標準先行支給。
    」等規定，於八十八年八月十日擬具相關待遇草案函請行政院核議，經行政院民
    國八十九年二月八日台八十九人政給字第二一○一九九號函核定後，該部旋於同
    年月十七日以法八十九人字第○○五四三一號函轉誠正中學及明陽中學照辦，茲
    就該部上開函示內容加以檢視，係就行政院所核復之事項為單純之事實通知，並
    未發生具體法律上效果，應非屬行政處分。原告等二十一人以撤銷此一處分為本
    件訴訟之標的，提起復審、再復審，於法即有未合，再復審決定機關不受理其所
    提再復審，洵無不妥。
三、又鑑於公務人員待遇之支給，宜依其任用制度而設計，並衡酌其工作性質、職責
    程度及所需資格條件等因素，本同工同酬及整體平衡原則，通盤考量而訂定。故
    不同任用制度所進用之各類公務人員，其所適用之待遇制度並不相同，自不宜相
    互混淆。在此一待遇制度規劃基本原則下，行政院爰於「教育人員任用條例」公
    布施行後，就曾核定比照教育人員支給「學術研究費」有案者，陸續進行通盤檢
    討，如針對前臺灣省農林廳所屬農業試驗研究機關（現配合精省改隸行政院農業
    委員會）之專業人員、國立故宮博物院之部分專業人員及前臺灣省社會處所屬省
    立高雄、桃園育幼院院長及保育員等，非依「教育人員任用條例」聘任者，規定
    應依「公務人員俸給法」相關規定改按一般公務人員或其他專業人員標準支給專
    業加給，不合仍繼續比照教育人員支給「學術研究費」；惟改支後之待遇如較原
    支待遇為低者，准予補足其待遇差額，並隨同待遇調整而併銷，以對其既得權益
    作合理補償。
四、本案當事人擔任原高雄少年輔育院管教人員，非依「教育人員任用條例」聘任而
    支領「學術研究費」，行政院爰於民國八十五年十二月十七日以台八十五人政給
    第四三○八八號函請法務部配合「少年矯正學校設置及教育實施通則」草案之研
    訂通盤檢討。嗣法務部於該通則完成立法公布施行，於民國八十八年七月一日正
    式成立誠正中學及明陽中學（原臺灣高雄少年輔育院改制），前臺灣高雄少年輔
    育院隨業務移撥且原經核定支領「學術研究費」有案，未具任用資格之留用導師
    、訓導員技師及技術員等，並由法務部報經行政院於民國八十九年二月八日以台
    八十八人政給字第二一○一九九號函核定略以，非依「教育人員任用條例」聘任
    者，應比照監所人員改支「司法人員專業加給」；原支領「特殊教育津貼」之留
    用導師及訓導員，如非依「教育人員任用條例」聘任者，亦不合繼續支領。惟為
    維護其既有權益，亦均依前述處理相關機關之作法，准予補足其待遇差額，並隨
    同待遇調整而併銷，符合司法院釋字第五二五號解釋意旨，對當事人利益所受損
    害，已採取合理之補救措施。
五、本案原告等為前臺灣高雄少年輔育院未具任用資格之導師、訓導員，渠等隨同業
    務移撥明陽中學後，雖依「少年矯正學校設置及教育實施通則」第三十一條第一
    項規定，係改占教導員職缺，並仍以原進用方式繼續留用至其離職或取得任用資
    格為止。惟查渠等原進用方式係依據法務部訂定發布之「少年輔育院聘任導師訓
    導員實施要點」規定辦理，並未因上開通則之規定取得「教育人員任用條例」之
    聘任資格。又依該通則之規定，係保障其原進用方式，未擴及待遇事項。基於非
    依「教育人員任用條例」規定進用前比照支領「學術研究費」者，已依前述為整
    體通盤合理之檢討處理，渠等主張原比照支領者不可作合理變更，顯有違公平原
    則，況依上開通則第二十二條第一項規定，矯正學校須依「教師法」及「教育人
    員任用條例」規定聘任教師及輔導教師，而本案當事人改佔教導員職缺後，依該
    通則第二十三條規定，係負責學生日常生活指導、管理及課業督導業務，並協助
    輔導教師從事教化考核等事宜，與實際直接從事教學及輔導工作之教師或輔導教
    師已有差異，自不宜以其原比照支領「學術研究費」及「特殊教育津貼」之身分
    ，視同於依「教育人員任用條例」規定進用之教師或輔導教師，而維持支給「學
    術研究費」及「特殊教育津貼」。
　　理  由
一、按「官署就法令所為釋示，並非本於行政權而對人民所為發生法律效果之單方行
    政行為，自不能認為行政處分，而提起訴願。」行政法院（現改制為最高行政法
    院）著有五十九年判字第二四五號判例可參。又公務人員保障法第十八條規定「
    公務人員對於服務機關或人事主管機關所為之行政處分，認為違法或不當，致損
    害其權利或利益者，得依本法提起復審。」同法第二十二條規定「復審、再復審
    之程序，除本法另有規定外，準用訴願法之規定。」
二、經查本件原告等係少年矯正學校設置及教育實施通則八十七年四月十日施行前少
    年輔育院原聘任之導師、訓導員，於該通則施行後，原告等因未具教師任用資格
    ，依該通則第三十一條第一項規定，為被告所屬明陽中學留用而聘任之導師、訓
    導員，有其聘書影本附卷可參，並為兩造所不爭執。嗣因被告以系爭函示通知明
    陽中學等略以「少年矯正學校人員待遇支給標準一案，業奉行政院核定，檢奉原
    函影本一份，請照核定事項辦理，並自八十八年七月一日起實施」等語。原告等
    原支領之「學術研究費」因上開函示之規定，溯自八十八年七月一日起，比照監
    所人員改按「司法人員專業加給支給標準表」規定支給，原支給「特殊教育津貼
    」有案而未具任用資格留用之前導師、訓導員不合繼續支領。原告不服，主張如
    事實欄所載。是本件所需審究者為（一）法務部系爭函示是否為行政處分？（二
    ）如為行政處分，則少年矯正學校設置及教育實施通則第三十一條第一項所示之
    「原進用方式」是否包括待遇？
三、首查，本件原告雖係明陽中學聘用人員，惟其所執行者為公務行為，故其聘任契
    約係屬公法契約，所生爭執，本院有審判權，合先敘明。次查，被告為使其所屬
    明陽中學等少年矯正學校人員支領待遇有所依據，依行為時公務人員俸給法第十
    七條及全國軍公教員工待遇支給要點第七點規定，於八十八年八月十日擬具相關
    待遇草案函請行政院核議，經行政院以八十九年二月八日台八十九人政給字第二
    一○一九九號函核定後，該部旋於同年月十七日以法八十九人字第○○五四三一
    號函轉誠正中學及明陽中學照辦，是系爭函示僅係說明少年矯正學校待遇支給標
    準一案，業奉行政院核定，請該部所屬明陽中學照核定事項辦理，核其屬機關間
    所為職務上之通知，即將行政院所核復之事項轉知所屬辦理之單純事實通知，並
    未發生具體法律上效果，應非屬行政處分。雖原告主張系爭函示係下給明陽中學
    所屬人員，其內容為告知明陽中學所屬人員之待遇支給改按其他標準計算，此當
    然會影響該校所屬人員之權利義務關係，也實際上對該校人員在薪資計算方面發
    生效力，其內容所涉及之該校人員，若非特定，也屬可得確定，至少也是訴願法
    第三條第二項所稱之「依一般性特徵可得確定其範圍者」，自應認為是行政處分
    ；另本件涉及財產上請求權，依司法院大法官會議釋字第三三八號解釋，亦得提
    起訴願及行政訴訟云云。惟查，原告等係明陽中學所聘用，係與明陽中學間發生
    契約上之權利義務關係，有關其薪資待遇之爭執，應以明陽中學為對象；而人事
    行政局及被告所為函示，僅係行政機關內部之指示行為，且係執行預算之行為，
    並非就具體事件所為發生法律上效果之單方行政行為，不能認為行政處分，原告
    之訴為不合法，再復審決定為不受理之決定，應無不合。
四、退步言之，縱認系爭函示因其為人事主管機關所為，並涉及原告之財產上請求權
    ，而應認為行政處分，並得對被告提起本件訴訟，則本件需審究者為少年矯正學
    校設置及教育實施通則第三十一條第一項所指之「原進用方式」是否包括待遇？
    經查，原告為前臺灣高雄少年輔育院未具教師任用資格而聘用之導師、訓導員，
    於少年矯正學校設置及教育實施通則實施後，隨同業務移撥明陽中學，因「少年
    矯正學校設置及教育實施通則」第二十二條規定矯正學校之教師及輔導教師，需
    依教師法及教育人員任用條例之規定聘任，原告等因未具教師任用資格，致不能
    受聘為該校之教師及輔導教師；又因同法第二十四條規定教導員需由具有公務人
    員任用資格薦任第六職等至第八職等之人始具有被遴任資格，原告因無公務人員
    任用資格，亦不能依該條規定被遴任，故該法第三十一條第一項特別規定「本通
    則實施前，少年輔育院原聘任之導師四十九人、訓導員三十人，其未具任用資格
    者，得占用第二十四條教導員之職缺，並以原進用方式繼續留用至其離職或取得
    任用資格為止」，以保障其工作權。因此，所謂「原進用方式」係指原告等原來
    以「聘任」方式進用者，得繼續以「聘任」方式任職，繼續留用至其離職或取得
    任用資格為止，免受本法第二十四條之任用限制，即本法第三十一條第一項為第
    二十四條之特別除外規定而已。又原告等所占職缺及工作既為教導員，其工作內
    容依同法第二十三條第一項所定，並非教師，此亦有明陽中學聘書「受聘人服務
    規約」第三條「受聘人應負責學生日常生活指導、管理及課業督導業務，並協助
    輔導教師從事教化考核、性行輔導及社會連繫等相關事宜。」，與渠等在前高雄
    少年輔育院聘書「受聘人服務規約」第二條約定「受聘人除授課外，並有擔任導
    師訓導學生及協助管教行政工作之義務。」，前後職缺及工作已有不同。至原告
    之待遇，依明陽中學「受聘人服務規約」第七條規定「受聘人之權利義務、待遇
    、退休、撫卹等悉依有關法令規定辦理」，則被告依行政院人事行政局之函示「
    對於原告非依教育人員任用條例聘任者，應比照監所人員即司法人員專業加給支
    給標準表內少年矯正學校人員中之教導員，改支司法人員專業加給；原支領特殊
    教育津貼之留用導師及訓導員，如非依教育人員任用條例聘任者，亦不合繼續支
    領」辦理，符合同工同酬之原則，於法並無不合，否則，豈非造成在該學校內，
    具正式公務人員任用資格進用之「教導員」領取司法人員專業加給；而不具正式
    公務人員任用資格留用之「教導員」，反而領取與其工作內容不符之學術研究費
    及特殊教育津貼之不合理現象，故原告主張「原進用方式」包括待遇一節，要無
    可採，從而，原處分並無違誤。
據上論結，原告之訴為無理由，依行政訴訟法第一百零四條、民事訴訟法第九十五條
、第八十五條第一項前段，判決如主文。
中　　　華　　　民　　　國　　九十一　　年　　　十　　　月　　二十二　　日
                        臺北高等行政法院第五庭
                                      審判長法  官  張瓊文
                                            法  官  林育如
                                            法  官  黃清光
右為正本係照原本作成。
如不服本判決，應於送達後二十日內，向本院提出上訴狀並表明上訴理由，如於本判
決宣示後送達前提起上訴者，應於判決送達後二十日內補提上訴理由書（須按他造人
數附繕本）。
中　　　華　　　民　　　國　　九十一　　年　　　十　　　月　　二十二　　日
                                             書記官  楊子鋒
